臺灣高等法院刑事判決　　　　　　　　　　　　九十一年度上更(一)字第三三八號
　　上　訴　人
　　即　被　告　乙○○
　　選任辯護人　盧國勳
　　　　　　　　陳貴德
右上訴人因違反麻醉藥品管理條例案件，不服臺灣士林地方法院八十八年度訴字第一
八九號，中華民國八十七年七月二十日第一審判決（起訴案號：臺灣士林地方法院檢
察署八十七年度偵字第七二三五號）提起上訴，經判決後，由最高法院發回更審，本
院判決如左：
    主  文
原判決撤銷。
乙○○無罪。
    理  由
一、公訴意旨略以：被告乙○○基於概括犯意，分別於民國（下同）八十六年間，在
    臺北市○○區○○路三二巷二之一號，以每包三十七公克，代價新台幣（以下同
    ）三萬五千元，六次非法販賣安非他命予賴德加，嗣於八十七年七月三十日為警
    查獲。因認被告係犯麻醉藥品管理條例第十三條之一第二項第一款之罪嫌云云。
二、按犯罪事實應依證據認定之，無證據不得推定其犯罪事實，又不能證明被告犯罪
    者，應諭知無罪之判決，刑事訴訟法第一百五十四條、第三百零一條第一項分別
    定有明文。又認定犯罪事實應憑積極證據，倘積極證據不足以為不利於被告事實
    之認定時，即應為有利被告之認定，更不必有何有利之證據；且認定事實所憑之
    證據，其為訴訟上之證明，須達於通常一般人均不致有所懷疑，而得確信其為事
    實之程度者，始得據為有罪之認定，倘其證明尚未達到此一程度，而有合理之懷
    疑存在時，尚難為有罪之認定基礎，茲有最高法院三十年上字第八一六號、七十
    六年台上字第四九八六號判例參照。
三、訊據上訴人即被告乙○○矢口否認有何非法販賣化學合成麻醉藥品安非他命之犯
    行，辯稱：賴德加係誤會其叫警察加以逮捕，懷恨在心，設詞誣攀，況伊在八十
    六年八月間才認識他，怎可能在六月即販賣安非他命給他，且伊做水泥工，也無
    資力借他六萬元云云。
四、公訴人認本件被告涉有販賣化學合成麻醉藥品安非他命罪嫌，無非係以證人賴德
    加之證述及監聽譯文為其依據。惟按共同被告所為不利於己之陳述，固得採為其
    他共同被告犯罪之證據，惟此項不利之陳述，須無瑕疵可指，而就其他方面調查
    ，又與事實相符，始得採為其他共同被告犯罪事實之認定。且此項供述，依刑事
    訴訟法第一百五十六條第二項規定，仍應調查其他證據，以察其是否與事實相符
    ，自難專憑該項供述，為不利於其他共同被告之認定，茲有最高法院三十一年上
    字第二四二三號及四十六年台上字第四一九號判例意旨可參，是基於被告權利之
    保護，證人所為不利於被告之證述，亦應同此認定為是。
五、經查，證人賴德加於警訊時證稱：「我是八十六年八、九月開始施打海洛因及吸
    食安非他命：：：」（見八十七年偵字第七二三五號卷第十頁正面第八行）。嗣
    於另案險察官偵查時陳稱：「（有無跟乙○○買過安非他命？）買過五、六次，
    我第一次是去年年中曾跟他買過，是到乙○○家中買，我買了三萬五千元，約是
    三十七公克，這次我是付現金，當場交貨。一個多月後我跟他買第二次，地點也
    是到他家，也是買了三十七公克，錢一樣。一個月後，我也跟他買三十七公克，
    地點可能是他帶到我家中。隔一個多月後，是第四次跟他買，同公克、金錢，是
    到乙○○家中。過一個多月後是第五次，同金額、數量，在乙○○家中買，第六
    次也是同金額、數量，是在乙○○家中」（見審卷第八頁反面、第九頁正面）。
    於原審到庭則證稱：「（被告賣幾次安毒予你？）是我拜託他買的，有五、六次
    」（原審卷第五八頁正面第九行）；「（在何處交貨？）全部在他家」（原審卷
    第五八頁反面第三行），其前後供述不一，是否可採，已非無疑。次查證人賴德
    加於警局初訊中係稱：「警方查獲之海洛因及安非他命各向何人購買？如何計價
    ？如何交易？」而證稱海洛因係向「中皇」「阿明」所買，另安非他命係向「中
    皇」的朋友購買等情（見偵查卷第九頁背面、第十頁），並未指述曾向被告購買
    過安非他命。此外，卷附監聽甲○○所使用之000000000號行動電話之
    譯文，係於八十七年五月五日起至八十七年五月廿六日止，及八十七年六月廿四
    日起至八十七年七月廿三日止（見偵查卷第三十、三十一頁），監聽所得，完全
    與認定被告是否於八十六年年中販賣安非他命予賴德加無關。再者，該監聽內容
    雖測得「．．．Ｂ：高仔要三件啦．．，Ａ：昨天那永明都出去了，Ｂ：有，小
    的那個，Ａ：他都出去了，Ａ：你身上都沒有﹖Ｂ：我身上剩下一點，我就是，
    昨天人家要，我要過去向他（永明）拿，他說都出去了．．．」等對談，但其談
    話內容略帶隱晦，並不明確，要難遽予推定被告有販賣安非他命之犯行。況查，
    本件並未在被告住處查得鉅量之安非他命，或任何與販賣安非他命有關之塑膠袋
    、分裝瓢、電子秤等物品可資佐證，亦難遽認被告確有販賣安非他命之犯行。
六、本案卷存資料既無任何積極證據足以認定被告確有公訴人所指販賣化學合成麻醉
    藥品安非他命之事實，依上開說明，即應為被告有利之認定，而認本件犯罪不能
    證明。原審未詳予研求，遽為被告有罪之認定，實有未洽，被告執此提起上訴，
    為有理由，應由本院將原判決撤銷，另為被告無罪之諭知。
據上論斷，應依刑事訴訟法第三百六十九條第一項前段、第三百六十四條、第三百零
一條第一項，判決如主文。
本案經檢察官郭啟東到庭執行職務。
中      華      民      國      九十一    年      六      月    二十六  日
                              臺灣高等法院刑事第二十一庭
                                  審判長法  官  葉  騰  瑞
                                        法  官  江  國  華
                                        法  官  莊  明  彰
右正本證明與原本無異。
檢察官如不服本判決應於收受送達後十日內向本院提出上訴書狀，其未敘述上訴之理
由者並得於提起上訴後十日內向本院補提理由書（均須按他造當事人之人數附繕本）
。
                                        書記官  廖  嫣  雯
中      華      民      國      九十一    年      六      月    二十七  日
